臺灣高等法院高雄分院民事裁定      
111年度抗字第233號
抗  告  人  董欣崇  
相  對  人  祭祀公業董煥吉/董煥符

兼法定代理人董榮名  
上列抗告人因與相對人間定暫時狀態之處分事件，對於中華民國
111 年6 月30日臺灣橋頭地方法院111 年度全字第15號裁定提起
抗告，本院裁定如下：
    主  文
抗告駁回。
抗告訴訟費用由抗告人負擔。
    理  由
一、按抗告法院為裁定前，應使債權人及債務人有陳述意見之機
    會，民事訴訟法第528條第2項定有明文，此項規定，依同法
    第533條、第538條之4規定，於定暫時狀態處分準用之。次
    按法院為定暫時狀態處分之裁定前，應使兩造當事人有陳述
    之機會；但法院認為不適當者，不在此限，民事訴訟法第53
    8條第4項亦有明文。本件抗告人就原審駁回假處分及定暫時
    狀態處分之聲請提起抗告，依抗告人抗告內容，其所指之相
    對人除原審所列祭祀公業董煥吉/董煥符（下稱系爭公業）
    外，亦有兼指本案訴訟中之被告即系爭公業管理人董榮名之
    意，故兼列董榮名為相對人。又本件極易因相對人預先知悉
    抗告人聲請內容，使抗告人聲請上開處分目的難以達成，基
    於隱密性考量，認不宜通知相對人陳述意見，合先敘明。
二、抗告意旨略以：抗告人為系爭公業之派下員，因系爭公業之
    其餘派下員以超過2/3書面同意，選任董榮名為管理人，惟
    選任程序違反祭祀公業條例規定而不合法，且董榮名任職期
    間制定之管理暨組織規約（下稱系爭規約）係虛偽文書，已
    對董榮名提起民事訴訟（即原法院111年度補字第297號確認
    祭祀公業管理權不存在等事件，下稱本案訴訟）及刑事告訴
    。又第三人巨信不動產管理公司（下稱巨信公司）於民國10
    6年間佯稱系爭公業名下屏東縣○○鎮○○000地號土地（下稱系
    爭土地）有買家願以新臺幣（下同）8,000萬元購買之，卻
    於111年2月代理相對人通知以低於公告現值價值出售，欲對
    無權占有者給予高額補償金以促其遷離，且隱瞞高額增值稅
    應由系爭公業負擔等事實，損害系爭公業財產權及派下員權
    益。因巨信公司及董榮名所為，對系爭公業財產權及派下權
    有重大且急迫危害存在，為免日後有不能強制執行或甚難執
    行之虞，並防止重大損害及危害，爰依民事訴訟法第532條
    及第538條第1項規定，對相對人聲請假處分及定暫時狀態，
    惟遭原裁定否准，爰提起抗告，求為廢棄原裁定，請准裁定
    於確認本案訴訟確定前，禁止相對人就系爭土地為移轉、設
    定他項權利、出租、出借或為其他處分等語。
三、按債權人就金錢請求以外之請求，欲保全強制執行者，得聲
    請假處分。假處分，非因請求標的之現狀變更，有日後不能
    強制執行，或甚難執行之虞者，不得為之。民事訴訟法第53
    2條定有明文。又假處分既係以保全金錢請求以外之請求之
    強制執行為目的，故債權人所提起之本案訴訟，以金錢請求
    以外之請求之「給付之訴」為限，倘債權人所表明之本案請
    求為確認之訴，即非以金錢請求以外請求之給付之訴，自不
    得遽為聲請假處分（最高法院100年度台抗字第939號、106
    年度台抗字第1233號民事裁定意旨參照）。次按於爭執之法
    律關係，為防止發生重大之損害或避免急迫之危險或有其他
    相類之情形而有必要時，得聲請為定暫時狀態之處分，民事
    訴訟法第538條第1項固定有明文。惟定暫時狀態假處分之聲
    請人，除應釋明與債務人間有爭執之法律關係外，尚應提出
    有何防止發生重大之損害或避免急迫之危險或有其他相類之
    情形而有必要定暫時狀態處分之原因並釋明之，倘未提出該
    能即時調查之證據以釋明者，縱陳明願供擔保以代釋明，亦
    無足以補之，法院自應駁回其聲請。
四、經查：
　㈠抗告人提起之本案訴訟係列董榮名為被告，訴之聲明第1、2
    項為：確認董榮名對於系爭公業之管理人執行管理權暨業戶
    下所有土地之處分權等法律關係不存在、確認董榮名任職期
    間成立的系爭規約（證書）係屬虛偽非真之文書，是抗告人
    提起本案訴訟為確認之訴，並非給付之訴，難認符合聲請保
    全強制執行之假處分要件。其次，抗告人就其主張固提出系
    爭規約、管理人選任同意書、推舉書、通知函、特別授權及
    同意處分書、對話紀錄、LINE對話擷圖、系爭地謄本、專任
    委託契約書、專任委託授權書、本案訴訟起訴書、另案不起
    訴處分書、再議處分書等件為證。惟參以董榮名於105年間
    ，即接任系爭公業管理人，且以管理人身份為系爭公業應訴
    ，有抗告人提出上開另案不起訴處分書、再議處分書可稽（
    見本院卷第19、21頁），則早在抗告人接獲系爭規約、管理
    人選任同意書、推舉書等文件時，董榮名已擔任系爭公業之
    管理人數年，抗告人亦未釋明董榮名當時被推選為系爭公業
    管理人之程序有何違法、無效情事，徒因巨信公司110年寄
    送請求抗告人同意後簽署之空白系爭規約、管理人選任同意
    書、推舉書等上開文件，即遽指有損派下員權益，董榮名擔
    任系爭公業管理人之程序不合法云云，亦難採信。況抗告人
    所主張董榮名選任為系爭公業管理人不合法或董榮名涉犯偽
    造文書或巨信公司有不法行為等節，核屬本案訴訟或他案訴
    訟爭執實體法律關係有無理由範疇，並非保全程序之假處分
    及定暫時狀態處分所能審究。又系爭公業財產之處分需依派
    下員多數決為之，抗告人縱對董榮名提起本案訴訟，然如系
    爭公業多數派下員仍出具同意書同意出售系爭土地，抗告人
    所提之本案訴訟仍無以阻止系爭土地遭出售之結果，益見並
    無保全之必要性。此外，抗告人就其對相對人聲請假處分之
    請求及原因必要性，亦未進一步釋明，則其遽依民事訴訟法
    第532條規定，聲請裁定禁止相對人對系爭土地為移轉、設
    定他項權利、出租、出借及其他處分行為，於法不合。
  ㈡抗告人對相對人雖亦聲請定暫時狀態之處分，係以巨信公司
    以董榮名為人頭，據以實行將系爭土地移轉之不法目的，爭
    執之法律關為董榮名不合法選任之管理人及系爭規約係屬虛
    偽文書而涉及刑事犯罪等語（見本院卷第10頁），惟抗告人
    所主張董榮名選任為管理人不合法或涉犯偽造文書或巨信公
    司有不法行為等節，核屬本案訴訟爭執實體法律關係有無理
    由範疇，非定暫時狀態處分所能審究，已如前述。又參以祭
    祀公業條例第14條第3項、第16條第4項、第32條、第33條第
    1項規定，祭祀公業規約之修訂、管理人之選任及財產之處
    分等事項，如未能召開派下員大會議決，亦得由代表法人之
    管理人以取得法定比例之派下現員簽章之同意書為之，是縱
    如抗告人所稱相對人未召開派下員大會，而以徵求派下員同
    意書之方式為系爭規約之修訂、管理人之選任、財產之處分
    等情，亦難謂相對人即有違反前開法令規定，並對系爭公業
    或派下員為不法侵害或重大危害行為可言。則抗告人就其聲
    請本件定暫時狀態處分之原因，究有何權利將受侵害或危險
    ，且屬「重大」或「急迫」或其他相類之情形，並未具體釋
    明，縱陳明願供擔保，亦不足以補釋明之欠缺，是抗告人聲
    請定暫時狀態處分，亦於法未合，不應准許。
五、綜上所述，抗告人本件聲請，難認符合假處分及定暫時狀態
    處分法定要件，不應准許。從而，原裁定駁回抗告人之聲請
    ，並無不合。抗告意旨指摘原裁定不當，求予廢棄，為無理
    由，應予駁回。
六、據上論結，本件抗告無理由，爰裁定如主文。
中　　華　　民　　國　　111 　年　　8 　　月　　23　　日
                          民事第二庭
                                審判長法  官  黃國川
                                      法  官  何佩陵
                                      法  官  楊淑珍
以上正本證明與原本無異。
如不服本裁定應於送達後10日內向本院提出再抗告狀（須按他造
當事人之人數附繕本），並繳納再抗告費新臺幣1,000元。再為
抗告僅得以適用法規顯有錯誤為理由，並應委任律師為代理人。
如委任律師提起再抗告者，應一併繳納再抗告費。
中　　華　　民　　國　　111 　年　　8 　　月　　23　　日
                                      書記官  李宜錚
附註：
再抗告人之配偶、三親等內之血親、二親等內之姻親，或再抗告
人為法人、中央或地方機關時，其所屬專任人員具有律師資格並
經法院認適當者，亦得為第三審代理人。
再抗告人或其法定代理人具有律師資格者及前項情形，應於提起
再抗告或委任時釋明之。